臺灣嘉義地方法院民事判決　　　　　　　 100年度訴字第50號
原　　　告　方
被　　　告　呂宗翰
上列當事人間請求損害賠償事件，本院於民國100年3月23日言詞
辯論終結，判決如下：
  主  文
被告應給付原告新臺幣壹佰柒拾陸萬捌仟壹佰柒拾元。
原告其餘之訴駁回。
訴訟費用由被告負擔六分之一，餘由原告負擔。
  事實及理由
甲、程序方面
一本件被告經合法通知，未於最後言詞辯論期日到場，核無民事
  訴訟法第386條所列各款情形，爰依原告之聲請，由其一造辯
  論而為判決。
二按訴狀送達後，原告不得將原訴變更或追加他訴。但請求之基
  礎事實同一者、擴張或減縮應受判決事項之聲明者，不在此限
  。民事訴訟法第255條第1項第2款、第3款定有明文。又所謂請
  求之基礎事實同一，係指變更或追加之訴與原訴之主要爭點有
  其共同性，各請求利益之主張在社會生活上可認為同一或關連
  之紛爭，而就原請求之訴訟及證據資料，於審理繼續進行時，
  在相當程度範圍內具有同一性或一體性，得期待於後請求之審
  理予以利用，俾先後兩請求在同一程序得解決，避免重複審理
  ，進而為統一解決紛爭者，即屬之（最高法院民國90年度臺抗
  字第2號、90年度臺抗字第287號裁定意旨參照）。經查：原告
  起訴聲明，被告應賠償原告新臺幣（下同）450萬元，嗣起訴
  狀送達後，於100年2月11日具狀追加聲明：被告應賠償原告
  250 萬元，核與前揭規定相符，應予准許。
乙、實體方面
一原告起訴主張：被告於95年3月8日下午3時15分許，駕駛車牌
  號碼2U-5005號自小客車（下稱系爭汽車）沿嘉義市○○○路
  由東往西方向行駛，行經該路段與新建街之交通號誌前，本應
  注意在劃有分向限制線之路段不得跨越，並無不能注意之情事
  ，竟貿然跨越雙黃實線左轉彎。適原告騎乘車牌號碼YKF-733
  號重型機車（下稱系爭機車），沿同路段外側車道由西向東行
  駛至該處，被告未注意車前狀況，亦未隨時採取必要之安全措
  施，原告之機車因此煞閃不及而撞擊被告駕駛之系爭汽車右後
  側車身，導致原告人車倒地，原告因此受有頭部外傷併創傷性
  蜘蛛膜下腔出血、腦挫傷出血、前額顱骨骨折、糖尿性酮酸血
  病及右膝挫傷併右側股髕骨骨折之傷害。被告所犯刑事責任，
  業經檢察官偵查終結提起公訴，並經本院96年度嘉交簡字第21
  4號刑事判決有罪。原告於事故發生前從事樂器買賣、鋼琴調
  音師、公私立學校、公家機關音樂設備、樂器、軟硬體工程承
  包，並有開達利企業社（統編00000000），每月工作損失新臺
  幣（下同）10萬元，自95年3月8日至今請求300萬元，另請求
  慰撫金150萬元。又原告支出中醫費用自95年11月到98年12月
  共27萬元，請求醫療費225萬元，並支出看護費25萬元。為此
  ，爰依民法第193條、第191條之2、第195條、第215、220、22
  2條，及同法第184條、第197條第1項規定，請求被告賠償原告
  700萬元。
二被告未於最後言詞辯論期日到場，據其前到庭則陳稱：原告也
  有過失，不是伊去撞原告的，原告提出慰撫金150萬元太高，
  過了那麼久現在突然這樣要求，時間已經過那麼久有無追訴權
  時間的問題，對原告主張每月工作10萬元、支出看護費25萬元
  沒意見等語。
三本院之判斷：
(一)原告主張：被告於95年3月8日下午3時15分許，駕駛系爭汽車
  沿嘉義市○○○路由東往西方向行駛，行經該路段與新建街之
  交通號誌前，跨越雙黃實線左轉彎，適原告騎乘系爭機車，沿
  同路段外側車道由西向東行駛至該處，原告之機車因此煞閃不
  及而撞擊被告駕駛之系爭汽車右後側車身，導致原告人車倒地
  ，原告因此受有頭部外傷併創傷性蜘蛛膜下腔出血、腦挫傷出
  血、前額顱骨骨折、糖尿性酮酸血病及右膝挫傷併右側股髕骨
  骨折之傷害等情，業經原告提出財團法人天主教聖馬爾定醫院
  診斷證明書、前揭起訴書、判決書影本各1份，且有道路交通
  事故談話記錄、現場圖、調查報告表、照片可證，亦經本院調
  取本件被告所涉刑事案件即本院96年度嘉交簡字第214號卷證
  核閱無訛。被告駕駛系爭汽車，卻跨越雙黃實線左轉彎，致生
  本件事故，並使原告受傷，又被告於本件所涉刑事案件亦自承
  其有過失，且被告所犯刑事責任，經檢察官偵查終結提起公訴
  ，並經本院96年度嘉交簡字第214號判決有罪，亦有前揭起訴
  書、判決書可憑，堪認被告有過失。
(二)按因故意或過失，不法侵害他人之權利者，負損害賠償責任。
  又汽車、機車或其他非依軌道行駛之動力車輛，在使用中加損
  害於他人者，駕駛人應賠償因此所生之損害。但於防止損害之
  發生，已盡相當之注意者，不在此限。民法第184條第1項前段
  定有明文。民法第191條之2定有明文。另按不法侵害他人之身
  體或健康者，對於被害人因此喪失或減少勞動能力或增加生活
  上之需要時，應負損害賠償責任。又不法侵害他人之身體、健
  康、名譽、自由、信用、隱私、貞操，或不法侵害其他人格法
  益而情節重大者，被害人雖非財產上之損害，亦得請求賠償相
  當之金額。民法第193條第1項、第195條第1項前段分別定有明
  文。
(三)按民法第197條第1項規定：因侵權行為所生之損害賠償請求權
  ，自請求權人知有損害及賠償義務人時起，2年間不行使而消
  滅。時效完成後，債務人得拒絕給付。同法第144條第1項亦定
  有明文。經查，本件被告所涉犯上開過失傷害刑事案件於95年
  11月3日經臺灣嘉義地方法院檢察署檢察官提起公訴，起訴書
  已載明認定被告涉犯過失傷害犯嫌之理由，認被告確有過失傷
  害罪嫌，堪認原告至遲於此已知被告侵權行為之事實，又原告
  於99年12月3日提起本件訴訟，有起訴狀上收文戳章可證，而
  原告主張其於95年3月至95年7月支出看護費25萬元（見本院卷
  第79頁），及所主張之慰撫金150萬元部分，迄至原告於99年
  12月3日提起本件訴訟，已罹於時效，且經被告為時效抗辯，
  依民法第144條規定，被告自得拒絕給付。另原告請求自95年3
  月8日起至100年1月19日不能工作之損失（見本院卷第34頁）
  ，其中自99年12月3日起往前回溯逾2年即自95年3月8日至97年
  12月3日部分，已罹於時效，並經被告為時效抗辯，被告自得
  拒絕給付。又原告主張其支出醫療費部分，支出日期即所附醫
  院收據上之日期，而觀諸原告所提出之醫院收據上日期顯示，
  97年11月27日、97年10月30日、97年10月2日（見本院卷第67
  頁第2張、第68頁2張）之收據支出自原告99年12月3日往前回
  溯2年計算結果，均已罹於時效，此部分被告自得拒絕給付。
(四)除上開罹於時效之請求外，原告請求自97年12月4日起至100年
  1月19日止，每月按10萬元計算不能工作之損失，被告亦表示
  無意見（見本院卷第79頁），合計共25月又7日，共2,523,333
  元（元以下四捨五入）。醫療費部分，觀諸原告所提出其餘醫
  院收據（見本院卷第60頁至第66頁、第67頁第1張、第69頁至
  第73頁）應收合計金額累計共2,628元，此部分被告並不爭執
  為原告因本件事故所支出之醫療費（見本院卷第79頁），是原
  告此部分請求，應屬有據。至原告提出健成中藥行收據僅載明
  內傷藥27萬元，是否為治療所必要之支出，未據原告提出相關
  佐證，且原告既已至醫院診治，如確有服用中藥之必要，自可
  至中醫門診取藥，另原告並未提出其他證據，以證明其尚有其
  他醫療費之支出必要，是原告請求其餘醫療費部分，尚屬無據
  。以上合計原告得請求金額為2,525,961元（2,523,333＋2,62
  8＝2,525,961）。
(五)惟按損害之發生或擴大，被害人與有過失者，法院得減輕賠償
  金額，或免除之，民法第217條第1項定有明文。所謂被害人與
  有過失，係指被害人苟能盡其善良管理人之注意，即得避免其
  損害之發生、擴大，竟不注意之意（最高法院83年度臺上字第
  1701號判決意旨參照）。再按汽車行駛時，駕駛人應注意車前
  狀況及兩車併行之間隔，並隨時採取必要之安全措施。道路交
  通安全規則第94條第3項定有明文。本件原告沿嘉義市○○○
  路由西往東方向行駛，該路段寬敞筆直，有前揭刑事卷所附道
  路交通事故現場圖及現場照片可證，且依兩車撞擊之位置為系
  爭汽車之右後側車身，可見被告已開始左轉至原告行駛之車道
  前，然被告於撞擊前卻未注意看見被告駕駛之系爭汽車，並採
  取必要安全措施，致發生本件事故，自有過失。本院審酌事故
  之發生，係因被告違規左轉，原告未注意車前狀況，採取必要
  安全措施，認過失責任比例之分擔，以原告負擔30﹪、被告負
  擔70﹪為妥適。是經減輕被告之賠償責任後，原告得請求金額
  為1,768,173元〔計算式：2,525,961×（1－30﹪）＝1,768,1
  72.7，元以下四捨五入〕。
(六)綜上，原告依民法第184條、第191條之2、第195條、第197條
  第1項之規定，請求被告給付1,768,173元，為有理由，應予准
  許，逾此部分之請求則屬無據，應予駁回。
四本件事證已臻明確，兩造其餘攻擊防禦方法，經核與本判決結
  果不生影響，爰不一一論敘，併此敘明。
五據上論結，本件原告之訴為一部有理由，一部無理由，依民事
  訴訟法第385條第1項前段、第79條，判決如主文。
中    華    民    國   100    年    4     月    6     日
                    民事第三庭  法  官  蘇雅慧
以上正本係照原本作成。
如不服本判決，應於送達後20日內，向本院提出上訴狀（須附繕
本）並表明上訴理由，如於本判決宣示後送達前提起上訴者，應
於判決送達後10日內補提上訴理由狀。如委任律師提起上訴者，
應一併繳納上訴審裁判費。
中    華    民    國   100    年    4     月    6     日
                                書記官  李佳惠